臺灣高等法院臺中分院民事判決　100年度家上字第18號
上　訴　人　鄭信男
送達代收人　蔡翠蓮
被 上 訴人　鄭劉金菊
訴訟代理人　李秀貞律師
　　　　　　羅豐胤律師
上列當事人間請求離婚事件，上訴人對於中華民國99年12月17日
臺灣臺中地方法院99年度婚字第379號第一審判決提起上訴，本
院於100年3月15日言詞辯論終結，判決如下：
    主  文
上訴駁回。
第二審訴訟費用由上訴人負擔。
    事實及理由
壹、兩造之聲明
一、上訴人之上訴聲明
（一）先位部分
  １、原判決廢棄。
  ２、請准上訴人與被上訴人離婚。
  ３、訴訟費用由被上訴人負擔。
（二）備位部分
  １、原判決廢棄。
  ２、請判命上訴人與被上訴人同居，並以「臺中市○區○○路
      23號9樓之2」為兩造共同住所。
  ３、訴訟費用由被上訴人負擔。
二、被上訴人之答辯聲明
（一）上訴駁回。
（二）訴訟費用由上訴人負擔。
貳、兩造之陳述
一、上訴人主張：
（一）先位之訴部分：
  １、兩造於民國（下同）57年1月6日結婚，並育有子女鄭莎琳
      、鄭珮琳、鄭琬琳3人，均已成年。惟上訴人自66年間即
      與被上訴人分居，雙方分居迄今已逾33年。期間上訴人於
      84年9月28日至同年12月24日罹患肝硬化，先後住進中國
      醫藥學院及林口長庚醫院治療，歷時約3個月，被上訴人
      亦僅至林口長庚醫院探望過1次。故上訴人自84年12月24
      日出院後，即對被上訴人發予存證信函。嗣上訴人於85年
      5月間中風，被上訴人仍未探視，亦無必要之扶助，自被
      上訴人最後1次探視上訴人時起算，兩造分居亦已近15年
      。故被上訴人不僅有惡意遺棄之客觀事實，亦有惡意遺棄
      之主觀意思，且仍在繼續狀態中，兩造長久分離，被上訴
      人對上訴人不聞不問，足徵兩造無永久共同生活意願，顯
      有難以維持婚姻之重大事由存在，爰依民法第1052條第1
      項第5款及第2項規定，請求准許兩造離婚。
  ２、對被上訴人抗辯之陳述：
    (1)上訴人在林口長庚醫院住院中，被上訴人及3名女兒未前
      往探視，大約1個月後，上訴人電告被上訴人之父告知上
      訴人病重情事，被上訴人之父乃明理之人，隨即邀請上訴
      人姊夫及被上訴人等，前來探望上訴人，上訴人深表感激
      ，惟恐短期內不能出院，擔心被上訴人生活費用欠缺，當
      場向蔡翠蓮借用支票12張交給被上訴人，以備不時之需。
      至於女兒之註冊費、住宿費也已在9月下旬交給3名女兒1
      張華銀提款卡備用。奈何長庚之行，被上訴人拿錢後，又
      再度消失無蹤，且從此上訴人和被上訴人全家人未再見面
      、連絡，直到此刻。
    (2)上訴人於84年12月20日出院回家養病，納悶為何一直未見
      女兒來探視，打電話回家責問3名女兒，女兒稱：「母親
      說他身體不舒服，而我們也沒有時間去看你」，上訴人甚
      為疑惑，隨即佇著枴杖叫車，直奔被上訴人住所，卻見被
      上訴人與其鄰婦，有說有笑，不似有病在身。尤為可恨者
      ，發現大女兒鄭莎琳已於10餘天前攜其男友利用寒假由美
      返臺探視母親、親友，竟無意願來醫院探望上訴人，且要
      返美。上訴人有感被上訴人如此現實、功利，趁上訴人無
      利用價值，要劃分界限。上訴人心痛及憤怒之餘，遂要蔡
      翠蓮馬上止付12張支票票款，縱跳票也無妨。
    (3)被上訴人辯稱其終日努力從事裁縫衣物工作云云。實則被
      上訴人偶替街坊鄰居做做衣服，並未開店營業，如何能支
      付3名女兒之一切開銷。
    (4)至上訴人將房屋登記在蔡翠蓮名下乙情，事實上蔡翠蓮名
      下之房屋在臺中縣潭子鄉，是蔡翠蓮於67年間購入。被上
      訴人由臺中縣潭子鄉遷至臺中縣豐原市娘家與其弟同住，
      並未徵求上訴人同意逕自遷移。
    (5)被上訴人另抗辯上訴人與蔡翠蓮外遇離家，未盡為人夫、
      人父之責云云。然當年上訴人因與蔡翠蓮相戀，導致被上
      訴人屢至學校騷擾，上訴人與蔡翠蓮因而同時失去教職，
      後來只好辦升學補習班授課謀生。上訴人每週必回去探視
      妻小，除家用外，3名女兒的學費、補習費、住宿費，未
      曾缺過。上訴人於85年中風時，3名女兒都已成年且就業
      中，上訴人何來未盡人父之責。
    (6)上訴人結婚後擔任8年教職，晚上兼開小型家教班（每班
      約30至40人），所有收入皆交給被上訴人，被上訴人理當
      有積蓄。然當上訴人離家創業時，因自覺背叛在先，分文
      未拿，無條件將之前所有全部送予被上訴人。
    (7)被上訴人抗辯上訴人於84年間迄今未曾給予被上訴人任何
      生活費云云。惟上訴人於84年9月底罹患亞急性肝炎合併
      肝硬化至84年12月20日出院，又於85年間中風至今仍行動
      不便需仰賴輪椅，顯已喪失工作能力，且上訴人於86年間
      尚有臺中市○區○○路23號10樓之2之房屋貸款仍在清償
      。上訴人於96年間滿65歲，尚以「低收入戶」申請領有老
      人年金每月3,000元。上訴人並領有中華民國身心障礙手
      冊。
    (8)至補習班所有創業基金皆由蔡翠蓮出資，亦曾申請青創貸
      款60萬元，並先後向華銀申請信貸、房貸，所有貸款亦均
      蔡翠蓮陸續還清。
    (9)被上訴人固認兩造婚姻難以維持之重大事由，可歸責於上
      訴人云云，惟上訴人於85年1月初由林口長庚醫院回家養
      病，歷經女兒們忤逆不孝，接著上訴人父親也是於同年3
      月住院而往生。以上種種壓力下，上訴人於同年5月25日
      罹患嚴重出血性中風，中風後之2年間不能站立，不能言
      語，半身不遂，手無縛雞之力，數次想自我了斷未果。所
      有家人陸續來探病，而被上訴人及子女不但未探病，更是
      不理不睬，被上訴人意欲與上訴人撇清關係甚明。
    (10)上訴人中風之前，雖有外遇，然對家裡經濟、子女之關心
      不遺餘力，雖不能供給富裕生活，至少也是小康之家。如
      此相安無事過了近30年，直至3名女兒學業有成。惟上訴
      人中風後，被上訴人與3名女兒從未露面，雙方互成「空
      氣」，情感不存在已達15年，上訴人無生活能力，需仰賴
      他人扶持，龐大的支出，雖然拮据，但因自覺愧對子女，
      也不敢要求幫忙。此刻，上訴人日薄西山，期盼能了斷此
      虛無婚姻，請求准許兩造離婚。
（二）備位之訴部分：
      上訴人中風後無法自理生活，須居住有電梯之樓房，而「
      臺中市○區○○路23號9樓之2」為設有電梯之大樓，且為
      上訴人所有，故適合為兩造之住所。被上訴人現住臺中縣
      豐原市○○路258巷7弄17號處，係傳統階梯透天厝，未設
      無障礙空間，不適合坐輪椅之上訴人進出，且該屋係被上
      訴人娘家所有，上訴人礙於男性自尊無法自在居住。爰依
      民法第1001條之規定，請求被上訴人履行同居等語。
二、被上訴人答辯：
（一）先位之訴部分：
  １、上訴人於三女鄭琬琳出生後約10個月，即與同於外埔國中
      任職之教師蔡翠蓮發生不倫戀情，並於63年間與蔡翠蓮至
      臺北同居，其後因創業失利，乃返回臺中先後開設立人補
      習班及汎美托福補習班。於84年住院前，上訴人每週約返
      家1至2次用餐，其他時間則與蔡翠蓮同居。由於上訴人與
      蔡翠蓮同居期間育有2名子女（即鄭逸塵、鄭詩柔），上
      訴人為避免發生衝突，乃嚴厲禁止被上訴人及3名女兒主
      動打電話或前往上訴人開設之補習班以及上訴人與蔡翠蓮
      同居處所，如稍有違反，即遭受上訴人及蔡翠蓮之激烈責
      罵與攻擊。故被上訴人與3名女兒僅能藉由上訴人每週1、
      2次之探視，與原告聯繫，或等待上訴人之電話聯絡。
  ２、於84年間上訴人因罹患肝硬化住院治療，被上訴人接獲上
      訴人電話告知時，亦因身體不適在另一醫院注射點滴，乃
      於注射完畢後，聯絡上訴人擬前往照顧，詎該電話為上訴
      人與蔡翠蓮所生之子鄭逸塵所接聽，引發蔡翠蓮極大不滿
      及憤怒，致使被上訴人前往探視上訴人後，蔡翠蓮竟將上
      訴人交付予被上訴人作為生活費用之支票（該10張支票係
      以蔡翠蓮為發票人，顯見上訴人經濟財務掌握在蔡翠蓮之
      手）向發票銀行聲請止付，並強勢禁止被上訴人再次前往
      。上訴人出院後即寄送1紙存證信函誣指被告及女兒，更
      自此全然與家人斷絕音訊，對於3名女兒毫無聞問，自84
      年間起即未曾給付被上訴人任何生活費迄今。
  ３、自上訴人與蔡翠蓮同居以來，即鮮少返家過夜，對於生活
      費用更日漸減縮，上訴人自長女鄭珮琳大學2年級開始，
      即絲毫未給付任何費用，被上訴人母女之生活費用及3名
      女兒之學費，均需打工及借貸始得支應。被上訴人為予3
      名女兒良好之教育及照顧，終日努力從事裁縫衣物工作，
      賺取家用。然被上訴人為使3名女兒能享有片刻父親的存
      在與關愛，維持家庭完整，強忍上訴人外遇對象之諸多強
      勢作風，委屈求全。然因被上訴人發覺，上訴人竟將被上
      訴人及3名女兒所居住之房屋登記在蔡翠蓮名下，被上訴
      人之父母因心疼女兒及外孫女們恐將流離失所，於81年間
      即將名下房屋借予被上訴人及3名女兒居住。
  ４、被上訴人為一傳統婦女，長期以來背負上訴人外遇，及與
      外遇對象同居在外之傷痛，以及承受上訴人長期短少，甚
      至不願給付家用致生經濟壓力，辛勤工作，以養育3名女
      兒成人，且為求家庭和諧及完整，未曾循法律途徑主張權
      益，對外更無惡言相批，於上訴人生病時亦不顧自己身體
      前往照顧，希冀上訴人有朝一日倦鳥知返，被上訴人身為
      人妻、人母，捫心自問，無愧天地。被上訴人與3名女兒
      對上訴人雖非毫無怨懟，然思及先前夫妻、父女相處之時
      諸多回憶，且上訴人年事已高、身體健康每況愈下，擔憂
      及思念之情隨而取代，希冀上訴人瞭解家人引頸期盼其返
      家團聚之心意。
  ５、蔡翠蓮於67年間所購入之臺中縣潭子鄉房屋，實為上訴人
      購買而以蔡翠蓮之名義登記，因剛遷入時，上訴人均表示
      該屋為其購買，其後被上訴人知悉登記在蔡翠蓮名下。而
      臺中縣潭子鄉房屋空間狹小，3名女兒擠在一間小房間，
      故在被上訴人驚覺該屋為蔡翠蓮之名義，被上訴人父母心
      疼，於81年間乃將興建房屋2棟中之1棟，供被上訴人母女
      居住；是時上訴人亦未表示反對，且偶而來前來探視，過
      年時節亦曾至該住處吃年夜飯。而今上訴人反稱被上訴人
      未經其同意逕自遷離其所安排住所云云，殊非可採。
  ６、否認上訴人外遇離家前，將所有所得交予被上訴人之事實
      ，被上訴人離家後，家中並無積蓄。亦否認上訴人中風後
      ，全無收入，及其所經營之補習班所有創業為蔡翠蓮所出
      資等事實。又否認上訴人所稱其中風後，被上訴人與3名
      女兒從未露面，雙方互成「空氣」等事實。實係上訴人避
      不見面，音訊全無，拋妻棄女。迄今，被上訴人及3名女
      兒均不知上訴人住居何處，何來惡意遺棄。倘上訴人15年
      來均無生活能力、經濟拮据，被上訴人及3名女兒雖不富
      裕，然亦深知倫常之理，願請上訴人返家團聚。
  ７、綜上所述，兩造長年分居，實為上訴人外遇，自行離家，
      不願履行同居義務所致，被上訴人實為被迫分居，並無拒
      絕同居之主觀情事，更未違背同居義務，上訴人所稱被上
      訴人拒絕同居，認被上訴人惡意遺棄，殊非可採。又上訴
      人所主張之兩造婚姻難以維持之重大事由，顯可歸責於上
      訴人，故上訴人為有責之配偶，不得請求離婚，上訴人依
      民法第1052條第1項第5款及第2項之規定請求判決離婚，
      實屬無據。
（二）備位之訴部分：
      上訴人迄今仍與外遇對象同居，被上訴人自得拒絕履行同
      居。
參、法院得心證理由
一、先位之訴部分：
（一）上訴人主張：兩造為夫妻關係，婚後育有3名子女，婚姻
      關係目前尚存續中等情，為兩造所不爭，復有戶籍謄本在
      卷可證（原審卷第5頁），自堪信為真實。
（二）上訴人主張：兩造自66年間分居迄今已逾33年，期間上訴
      人於84年9月28日至同年12月24日罹患肝硬化，先後住進
      中國醫藥學院及林口長庚醫院治療，歷時約3個月，被上
      訴人亦僅至林口長庚醫院探望過1次。嗣上訴人於85年5月
      間中風，被上訴人仍未探視，亦無必要之扶助，自被上訴
      人最後1次探視上訴人時起算，兩造分居亦已近15年。被
      上訴人不僅有惡意遺棄之客觀事實，亦有惡意遺棄之主觀
      意思，且仍在繼續狀態中，兩造長久分離，被上訴人對上
      訴人不聞不問，足徵兩造無永久共同生活意願，顯有難以
      維持婚姻之重大事由存在，爰依民法第1052條第1項第5款
      及第2項規定，請求准許兩造離婚等語。被上訴人對於兩
      造分居已逾30年，上訴人自林口長庚醫院出院後，兩造即
      未往來等情固不爭執，惟否認有上訴人主張之離婚事由，
      並以前揭情詞置辯。
（三）按夫妻互負同居之義務，為民法第1001條所明定；又夫妻
      之一方以惡意遺棄他方在繼續狀態中，他方得請求離婚，
      同法第1052條第1項第5款，固有明文。惟所謂以惡意遺棄
      他方，不僅須有違背同居義務之客觀事實，並須有拒絕同
      居之主觀情事始為相當（最高法院20年上字第1569號、40
      度台上字第91號等判例可資參照）。「夫妻之一方以惡意
      遺棄他方在繼續狀態中」，係指夫或妻無正當理由，不盡
      同居或支付家庭生活費用之義務而言；前者（不盡同居義
      務）不僅須有違背同居義務之客觀事實，並須有拒絕同居
      之主觀情事；後者（不支付家庭生活費用）須以夫妻之一
      方有支付家庭生活費用之義務，而無正當理由不為支付，
      以致他方不能維持生活，始為相當（最高法院31年上字第
      1949號判例、49年台上字第1251號判例、22年上字第9220
      號判例意旨參照）。
  １、上訴人於兩造三女鄭琬琳出生（62年11月19日生）未滿週
      歲，即與同於國中任職之教師蔡翠蓮發生不倫戀情，上訴
      人自64年間起即與被上訴人分居，並與蔡翠蓮同居另組家
      庭且育有2名子女，為上訴人所不爭執；顯見上訴人已違
      背夫妻互負同居及忠貞義務於先，且迄今長達30餘年。
  ２、上訴人自承於84年9月28日至同年12月24日因罹患肝硬化
      ，先後住進中國醫藥學院及林口長庚醫院治療，於林口長
      庚醫院住院期間固向蔡翠蓮借用支票12張交給被上訴人，
      以備不時之需；對於女兒之註冊費、住宿費也已在當年9
      月下旬交給3名女兒1張華南銀行提款卡備用。惟查，上訴
      人自林口長庚醫院出院未久，即於同年12月30日寄發台中
      路郵局第651號存證信函予被上訴人，其內容為：「１、
      本人自民國84年9月28日起，因罹患肝硬化之重症，先後
      住進台中中國醫藥學院及林口長庚醫院接受治療。因恐出
      院無期而擔心你及家人生活失據，遂利用妳唯一的一次前
      往長庚醫院的機會（本人住院逾兩個月，此乃妳去長庚探
      視本人的唯一的一次，『此敘述將提供法院採證，作為離
      婚訴訟之事實依據之一』），即席向在場的蔡翠蓮女士借
      用並開立自84年11月5日起至85年10月5日止之每月5日到
      期、每張面額新台幣貳萬伍仟元支票12張，當面點交給妳
      代為保管，以備需用。今本人業已出院，院方出具本人之
      醫療證明為「嚴重慢性疾病，須長期休養，且無法自理生
      活，須仰賴他人撫養、護理」。因此，本人實無法再負擔
      家計之義務，況且，妳正值壯年，四肢健全，心智正常，
      豈可長期不事生產！理當分擔家計猶恐不及，怎可仰賴我
      這病人的供養！非但違反情理，且為法所不容。妳的三個
      女兒，皆已成人，無須他人扶養。故依法可將委由妳保管
      的10張未到期支票悉數索回，歸還發票人。今發票人除已
      向銀行聲請止付外，並禁止妳或他人將該批支票軋進，逞
      其領取現款之意圖，否則本人將依法向司法單位提出妳侵
      佔本人財務之控訴。２、前本人住院期間，將本人華南銀
      行帳戶提款卡一枚遺置家中，妳及鄭婉琳竟未經本人許可
      ，擅自盜領，朋分花用，本人對妳二人之侵佔罪嫌，保留
      其追訴權，且前述兩項之金融證物（未到期支票10張及提
      款卡一枚），限妳二人於文到七天內，以掛號寄退本人，
      逾期則依法向司法機關提出控訴，妳等並喪失「先訴抗辯
      權」，幸勿自誤！」（見原審卷第9至12頁）字裡行間，
      無絲毫眷顧夫妻情誼，父女情愫；甚且欲對被上訴人提出
      離婚及對妻女提出刑事告訴；且拒絕再負擔家庭生活費用
      ；儼然宣告與妻女關係決裂。
  ３、證人即兩造之女鄭珮琳於原審結證稱：上訴人曾有外遇，
      自其有印象時起上訴人就有外遇迄今，上訴人到目前為止
      都與外遇的蔡小姐住一起；上訴人自其等很小時即經常未
      天天回家，上訴人在其國中時每週會回家一至二天；在84
      年底上訴人有回家打過伊姐姐及妹妹，此後上訴人即未再
      返家，85年後之家庭生活費用均由被上訴人負擔，上訴人
      均未負擔；上訴人曾禁止其等打電話到補習班去找上訴人
      ，上訴人中風後，其等曾有想辦法與上訴人聯繫，其問過
      叔叔關於上訴人之住所，其叔稱上訴人住山上，要去找上
      訴人，須經蔡女士的同意始能找上訴人等語。證人即兩造
      之女鄭琬琳於原審結證稱：上訴人84年間肝硬化治療時，
      被上訴人曾前往探視，且不止一次；上訴人自83、84年起
      即音訊全無，上訴人肝硬化住院時，上訴人打電話要被上
      訴人去照顧上訴人，當時其向上訴人說被上訴人身體不適
      在打點滴，等被上訴人身體好一點再去照顧上訴人，後來
      被上訴人身體好了之後，有打電話說要去照顧上訴人，但
      當時接電話者並非上訴人，係蔡女士及其子所接，其等問
      被上訴人是哪位，被上訴人回說是大媽，嗣後上訴人打電
      話回來責罵被上訴人說怎可告訴小孩說被上訴人是大媽，
      從此上訴人就音訊全無，上訴人並在電話罵其王八蛋等語
      （見原審卷第130頁反面至第132頁）。對照上訴人上開存
      證信函內容，足證上訴人自85年起即未負擔家庭費用，且
      迄未再與被上訴人及女兒往來。
  ４、上訴人於原審起訴時之住址即「台中市○區○○路23號10
      樓之2」，於98年6月10日前之戶長為上訴人外遇女子蔡翠
      蓮，之後戶長變更為上訴人與蔡翠蓮所生之女鄭詩柔，此
      有上訴人所提出之起訴狀及戶籍資料附卷可稽（見原審卷
      第3、5頁）。上訴人上訴本院後，聲明變更送達處所為「
      南投縣草屯鎮土城里三層巷9之21號」，並陳報同一住址
      之蔡翠蓮為送達代收人，此有上訴人所提出之聲明狀附卷
      可參（見本院卷第8頁）。足認，上訴人迄今仍與蔡翠蓮
      同住。
  ５、如上所述，上訴人違背夫妻互負同居及忠貞義務，自64年
      間起即與外遇女子與蔡翠蓮同居另組家庭，迄今30餘年，
      未曾中斷；且於84年12月30日寄發上開存證信函予被上訴
      人後，即未再與被上訴人往來或負擔任何家庭生活費用。
      則被上訴人縱未履行同居義務，亦係有正當理由，何能謂
      係被上訴人惡意遺棄上訴人？是上訴人依民法第1052條第
      1項第5款之規定請求判決離婚，為無理由，不應准許。
（四）按民法第1052條第2項所稱「有前項以外之重大事由，難
      以維持婚姻者」，乃抽象的、概括的離婚事由，係民法親
      屬編於74年修正時，為因應實際需要，參酌各國立法例，
      導入破綻主義思想所增設。但其事由應由夫妻一方負責者
      ，僅他方得請求離婚，是其所採者為消極破綻主義精神，
      而非積極破綻主義。關於是否為難以維持婚姻之重大事由
      ，其判斷標準為婚姻是否已生破綻而無回復之希望。而婚
      姻是否已生破綻無回復之希望，不可依主觀的標準，即從
      原告已喪失維持婚姻意欲之主觀面加以認定，而應依客觀
      之標準，即難以維持婚姻之事實，是否已達倘處於同一境
      況，任何人均將喪失維持婚姻意欲之程度而定。至於同條
      項但書所規定「難以維持婚姻之重大事由應由夫妻之一方
      負責者，僅他方得請求離婚」，乃因如肯定有責配偶之離
      婚請求，無異承認恣意離婚，破壞婚姻秩序，且有背於道
      義，尤其違反自己清白（clean hands）之法理，有欠公
      允，同時亦與國民之法感情及倫理觀念不合，因而採消極
      破綻主義。次按婚姻乃一男一女之兩性結合，以組織家庭
      ，共同生活為目的，且夫妻生活貴在相互扶持，更應互相
      協力保持共同生活之圓滿及幸福，互負共營家庭及夫妻生
      活之義務，此為維繫婚姻所必要。而同居及互相扶助乃夫
      妻關係最重要之基礎，捨此則難期婚姻關係之穩定與健全
      。觀諸前情，上訴人自兩造幼女出生未久，即違背忠貞義
      務，與外遇女子同居另組家庭，迄今長達30餘年，未曾中
      斷；且於84年12月30日寄發上開存證信函予被上訴人後，
      即未再與被上訴人往來或負擔任何家庭生活費用，形同陌
      路；夫妻間應負同居及互相扶助之基礎，已蕩然無存；兩
      造婚姻關係雖存在，然已名存實亡，依客觀的標準判斷，
      堪認兩造間之婚姻已生破綻而無回復之希望。然上訴人於
      兩造婚姻生活中，追逐與第三者之戀情，面對自己情感出
      軌行為，不僅未加反省，甚且與外遇對象同居另組家庭，
      完全將婚姻之約束及忠實，拋諸於後，對兩造婚姻生活實
      為最大之傷害；上訴人對兩造婚姻所生破綻及難以維持，
      自應負較大責任，依前開說明，上訴人依民法第1052條第
      2項規定請求判決離婚，為無理由，自不應准許。
二、備位之訴部分：
（一）上訴人主張其中風後無法自理生活，須居住有電梯之樓房
      ，而「臺中市○區○○路23號9樓之2」為設有電梯之大樓
      ，且為上訴人所有，故適合為兩造之住所；爰依民法第10
      01條之規定，請求被上訴人履行同居等語。被上訴人則以
      上訴人迄今仍與外遇對象同居，伊自得拒絕履行同居等語
      抗辯。
（二）按夫妻互負同居之義務，但有不能同居之正當理由者，不
      在此限，民法第1001條定有明文。查，上訴人違背夫妻互
      負同居及忠貞義務，自64年間起即與外遇女子與蔡翠蓮同
      居另組家庭，迄今30餘年，未曾中斷，已如上述；則被上
      訴人不履行同居義務，為有正當理由。且上訴人提起本件
      訴訟，其本意係在請求離婚，亟欲結束與被上訴人名存實
      亡之夫妻關係，本無與被上訴人為夫妻實質共同生活之意
      願。從而，上訴人依民法第1001條之規定，請求被上訴人
      履行同居義務，自無理由，應予駁回。
三、綜上所述，本件上訴人先位主張兩造間婚姻有民法第1052條
    第1項第5款及同條第2項離婚事由，而訴請離婚；備位主張
    依民法第1001條規定，請求被上訴人履行同居，均不足採，
    被上訴人抗辯，為可採信。是原審為上訴人敗訴之判決，並
    無不合。上訴意旨指摘原判決不當，求予廢棄改判，為無理
    由，應予駁回。
四、本件事證已臻明確，兩造其餘攻擊防禦方法及證據資料，核
    與本件判決結果不生影響，不予一一論述，併予敘明。
五、據上論結，本件上訴為無理由，依民事訴訟法第449條第1項
    、第78條，判決如主文。
中    華    民    國   100    年    3     月    29    日
                民事第二庭    審判長法  官  邱森樟
                                    法  官  蔡秉宸
                                    法  官  翁芳靜
以上正本係照原本作成。
如對本判決上訴，須於收受判決送達後20日內向本院提出上訴書
狀，其未表明上訴理由者，應於提出上訴後20日內向本院提出上
訴理由書（須按他造人數附具繕本）。
上訴時應提出委任律師為訴訟代理人之委任狀。具有民事訴訟法
第466條之1第1項但書或第2項之情形為訴訟代理人者，另應附具
律師及格證書及釋明委任人與受任人有該條項所定關係之釋明文
書影本。如委任律師提起上訴者，應一併繳納上訴審裁判費。
                                    書記官  粘銘環
中    華    民    國   100    年    3     月    29    日
                                                      Ｓ